【裁判字號】    90,上易,435
【裁判日期】    891003
【裁判案由】    竊盜
【裁判全文】
臺灣高等法院臺中分院刑事判決                  民國九十年度上易字第四三五號
      上  訴  人
      即  被  告  丙○○
                  丁○○
                  乙○○
      共      同
      選任辯護人  林世祿
右上訴人等因竊盜案件，不服臺灣彰化地方法院中華民國八十九年十月三日第一審判
決（民國八十九年度易字第一三○七號，起訴案號：臺灣彰化地方法院檢察署民國八
十九年度偵字第二五二九號、第二五八四號），提起上訴，本院判決如左：
      主      文
上訴駁回。
    事      實
一、緣坐落彰化縣社頭鄉○○段第五００之一０地號土地及其上建物即門牌號碼彰化
    縣社頭鄉泰安村石坑二巷十之一號（下稱系爭建物），原係丙○○之前妻蕭美媛
    所有〔據蕭美媛稱，該屋實際上係林寬詳(原審誤載為丁○○)所買，僅登記在其
    名下]，惟其業於民國（下同） 八十八年十二月間，經原審民事執行處拍賣，由
    庚○○拍得，並於同年、月十七日由原審發給權利移轉證書，同月二十三日經蕭
    承興領得不動產權利移轉證書，取得所有權。然丙○○心有未甘，竟夥同其父、
    兄乙○○、丁○○，共同基於意圖為自己不法所有之概括犯意聯絡，由丙○○雇
    請不知情之工人胡山國（另案經檢察官為不起訴處分），先於八十九年一月十六
    日上午，由胡山國攜帶客觀上足供兇器使用之電鑽、乙炔等工具，同至上址，共
    同分工將建物中以鐵架加蓋之車棚及前後面鐵門各一個、鐵窗一個拆除後搬走；
    再於同年月二十三日拆除建物周圍其餘鐵窗共十五個，丁○○、乙○○均在旁參
    與搬運所卸下之物，將之搬走據為己有。
二、案經庚○○告訴及彰化縣警察局田中分局移送臺灣彰化地方法院檢察署檢察官偵
    查起訴。
      理      由
一、訊據上訴人即被告（下稱被告）丙○○、丁○○、乙○○於原審均不否認有於右
    揭時、地，前去拆卸庚○○所拍得之系爭房屋之鐵窗、鐵門等物等事實，惟其等
    均矢口否認有何竊盜犯行，被告丙○○辯稱：伊知道系爭建物已為告訴人拍得，
    但伊認為拍賣之範圍不包括上開所拆除之房屋附屬部分云云；被告丁○○則辯稱
    ：伊住隔壁，當時只是去看看自己車棚有沒有被拆，並沒有竊盜云云；被告乙○○亦辯稱：伊知道系爭建物已被告訴人拍得，伊只是幫忙扶住拆卸的東西，並堆
    放在旁邊，此事與伊無關云云。惟查：被告三人前揭之犯罪事實，業據告訴人庚○○指述歷歷，核與證人胡山國於警訊及偵查中供述之情節大致相符，且被告三
    人於檢察官初訊時，迭已坦認確有共同拆除庚○○拍得之系爭房屋上之鐵門、鐵
    窗等物（見八十九年度偵字第二五八四號偵查卷第二十二頁反面），則告訴人所
    為之指述，實屬有據。系爭建物查封拍賣之範圍包括加強磚造、鐵架造之車棚在
    內之事實，有臺灣彰化地方法院委託彰化縣田中地政事務所測量之成果圖一紙可
    證，並經臺灣彰化地方法院核發之不動產權利移轉證書上記載明確，亦有該不動
    產移轉證書一紙足憑，被告丙○○原住居在系爭建物內，豈能諉稱不知其拆取之
    車棚為查封拍賣之一部分？又查封拍賣效力所及之範圍，包括附著於主建物之裝
    璜在內，亦即包括已屬於不動產一部之鐵門、鐵窗在內，被告等自不得任憑主觀
    認定之範圍，即可隨意拆取業經拍定屬於他人所有之系爭建物附著部分，被告丙○○辯稱不知鐵窗、鐵門等物，因固定附著於系爭房屋，業屬與房屋不可分離之
    附著物等詞，顯不合常理，要無可採，參以系爭建物係登記在被告丙○○前妻蕭
    美媛名下，實則為被告丙○○所有，且蕭美媛委託丙○○、乙○○全權處理附屬
    設備之委託書，係被告丙○○擬好後，找分居多年之前妻蕭美媛簽名，蕭美媛並
    未交待要拆除之事等情，業據蕭美媛於偵查中陳述明確，顯見被告丙○○早為規
    避刑責預做準備，亦足以張顯其確有為自己不法所有之意圖；又被告丁○○係丙○○之兄，並住於系爭房屋之隔壁，而胡山國更供稱丁○○人住在系爭房屋內，
    則其豈會不知系爭建物業已被拍賣，更何況二次拆除時，告訴人均在場表明已取
    得所有權，並阻止拆除，且被告丁○○亦自承有在場幫忙扶住鐵窗等情，亦有告
    訴人所攝得其扶起鐵窗之照片一張附卷可稽，顯見其實有參與竊盜犯行之實施，
    而非單純在旁觀看，則其推諉毫不知情，僅係在旁查看之語，應係為己卸責之詞
    ，難予採信；再被告乙○○參與拆卸系爭房屋之鐵窗等物等犯罪事實，亦有現場
    照片二幀在卷可參，其確有參與竊盜犯行之實施，亦無可議。再者，告訴人係自
    原審領得權利移轉證書之日起，取得該不動產所有權，被告選任辯護人認係自點
    交後始取得所有權乙節，顯有誤會。此外，復有原審委託彰化縣田中地政事務所
    測量之成果圖、原審核發之不動產權利移轉證書各一紙及現場照片共四十幀附卷
    足憑，又告訴人係於八十八年十二月二十三日領得該證書，有原審八十七年度執
    字第九三七五號民事執行卷宗可證，為原審認係同月十七日領得該證書，尚有誤
    會。至於證人戊○○、陳門堅、己○○於本院所為之證言，均無法為有利於被告
    等之認定，附此敘明。被告三人竊盜犯行洵堪認定，應依法予以論科。
二、核被告丙○○、丁○○、乙○○所為，均係犯刑法第三百二十一條第一項第三款
    、第四款之加重竊盜罪。被告等彼此間，有犯意之聯絡及行為之分擔，已如上述
    ，均為共同正犯。又其等利用不知情之胡山國為其等犯案，係屬間接正犯。而其
    等先後二次竊盜犯行，時間緊接，所犯構成要件相同，顯係基於概括之犯意為之
    ，應依連續犯之規定論以一罪論，並加重其刑。原審適用刑法第二十八條、第五
    十六條、第三百二十一條第一項第三款、第四款、第七十四條第一款之規定，分
    別審酌被告三人犯罪之動機、目的、方法、手段、智識程度、所得利益、所生危
    害，其三人均未有犯罪記錄，品行尚稱良好，但丙○○因不滿房屋被拍賣，竟夥
    同其父、兄共犯本罪，其惡性較重，及其等犯後不知坦認犯行，賠償告訴人之損
    失，犯後之態度不佳等一切情狀，分別量處丙○○有期徒刑捌月，丁○○、乙○○各有期徒刑柒月。再查被告乙○○、丁○○前未曾受有期徒刑以上刑之宣告，
    此有臺灣彰化地方法院檢察署刑案資料查註紀錄表及台灣高等法院被告全國前案
    紀錄表在卷可稽，其等經此教訓，應知警惕而無再犯之虞，是其二人所受宣告之
    刑，認以暫不執行為適當，均併予宣告緩刑三年，以勵自新。至未扣案之電鑽、
    乙炔等物，雖係供被告犯本罪所用，然其非被告所有（業據被告供明在卷），又
    不屬違禁物，爰不予宣告沒收，附此敘明。另被告三人意在竊取系爭房屋之鐵窗
    及鐵門，而據以拆卸之，並非故意毀壞門扇及其他安全設備而竊盜，自不另構成
    同條、項第二款之罪，併予敘明。原審認事用法及量刑，並無不當，被告等上訴
    意旨均否認犯罪，指摘原判決不當，為無理由，應予駁回。
三、被告等經合法傳喚，均無正當之理由不到庭，爰不待其等陳述，逕行判決。
四、據上論斷，應依刑事訴訟法第三百六十八條，第三百七十一條，判決如主文。
本案經檢察官甲○○到庭執行職務。
中      華      民      國    九十      年      四      月       十     日
                              臺灣高等法院臺中分院刑事第四庭
                                    審判長法  官  洪  耀  宗
                                          法  官  劉  登  俊
                                          法  官  吳  重  政
右正本證明與原本無異。
不得上訴。
                                          書記官  林  育  德
中      華      民      國    九十    年      四     月      十      日
附錄：
刑法第三百二十一條第一項：
犯竊盜罪而有左列情形之一者，處六月以上五年以下有期徒刑：
一、於夜間侵入住宅或有人居住之建築物、船艦或隱匿其內而犯之者。
二、毀越門扇、牆垣或其他安全設備而犯之者。
三、攜帶兇器而犯之者。
四、結夥三人以上而犯之者。
五、乘火災、水災或其他災害之際而犯之者。
六、在車站或埠頭而犯之者。
                                                                    Ａ


司法院資訊處製作；財團法人民間司法改革基金會備份。
